【裁判字號】    97,財管,78
【裁判日期】    970903
【裁判案由】    指定遺產管理人
【裁判全文】
臺灣臺南地方法院家事裁定              97年度財管字第78號
聲  請  人  臺南縣白河鎮農會
法定代理人  乙○○
上列聲請人聲請選任被繼承人甲○○之遺產管理人事件，本院裁
定如下：
    主      文
選任財政部國有財產局臺灣南區辦事處臺南分處為被繼承人甲○
○之遺產管理人。
程序費用新臺幣壹仟元由被繼承人甲○○之遺產負擔。
    理      由
一、按繼承開始時，繼承人之有無不明者，由親屬會議於一個月
    內選定遺產管理人，並將繼承開始及選定遺產管理人之事由
    ，向法院報明；無親屬會議或親屬會議未於前條所定期限內
    選定遺產管理人者，利害關係人或檢察官，得聲請法院選任
    遺產管理人，並由法院依前項規定為公示催告；公示催告期
    限屆滿，無繼承人承認繼承時，其遺產於清償債權，並交付
    遺贈物後，如有剩餘，歸屬國庫；非公用國有財產以財政部
    國有財產局為管理機關， 民法第1177條、第1178條第2項、
    第1185條、國有財產法第12條分別定有明文。
二、聲請意旨略以：被繼承人甲○○（男，民國○○年○月○○日生
    ，身份證統一編號：Ｚ000000000號，民國95年12月26日歿，
    生前最後處所：臺南縣白河鎮汴頭里五汴頭2號）所有座落
    於臺南縣白河鎮○○○段五汴頭小段1494、1494-1地號，於
    民國91年1月18日設定予聲請人第一順位最高限額抵押權新
    臺幣（下同）28萬元，於91年9月19日向聲請人借款22萬元
    ，債務清償期依照債務契約所訂清償日，經登記在案。被繼
    承人甲○○所有座落於臺南縣白河鎮○○○段82-413地號，
    於84年7月4日設定予聲請人第一順位最高限額抵押權37萬元
    ，於92年6月30日向聲請人借款15萬元，債務清償期依照債
    務契約所訂清償日，經登記在案。嗣因甲○○不幸於95年12
    月26日去世，其繼承人除配偶阮氏紅外其餘皆已拋棄繼承權
    ，因阮氏紅為越南人，依我國內政部90年3月23日臺（90）
    內地字第9004760號函，越南人不得在我國取得或設定土地
    權利，故阮氏紅無法辦理繼承登記。被繼承人遺有座落於「
    臺南縣白河鎮汴頭里6鄰2號之房屋，臺南縣白河鎮埤子頭五
    汴頭小段1494、1494-1地號土地及臺南縣白河鎮○○○段
    82-413地號土地」之不動產，為保障聲請人即債權人之權益
    ，聲請人爰依法聲請本院選任財政部國有財產局臺灣南區辦
    事處臺南分處為被繼承人甲○○之遺產管理人等語。
三、聲請人主張之上開事實，業據提出土地登記謄本、繼承系統
    表、戶籍謄本、南院雅家儒96年度繼字第174號函影本為證
    ，經本院依職權調取本院96年度繼字第174號、96年度監字
    第23號卷宗審閱屬實，聲請人主張堪信為真實；復查被繼承
    人甲○○之繼承人除配偶阮氏紅外均已聲明拋棄繼承權，因
    阮氏紅為越南人，依法不得在我國取得或設定土地權利，無
    法辦理繼承登記，而經本院依職權調閱阮氏紅出入境資料載
    阮氏紅於96年4月18日出境，迄今未曾入境，有中華民國97
    年8月25日移署資處字第09710094690號函檢附入出國日期證
    明書在卷可稽。又無親屬會議準用民法第1177條規定選定遺
    產管理人，而聲請人為被繼承人之債權人，故聲請人以利害
    關係人聲請選任被繼承人之遺產管理人，核與上開規定並無
    不合，應予准許。
四、查本件被繼承人甲○○之繼承人均已拋棄繼承權，足見渠等
    對被繼承人遺產之處置已漠不關心，而被繼承人甲○○之遺
    產，倘無人承認繼承時，將於清償債權，交付遺贈物後，歸
    屬國庫，即無人繼承之遺產若有賸餘，終歸國家所取得，則
    職司國有財產管理之有關機關自係最為適合擔任遺產管理之
    人，況上開機關就遺產管理之有關法律程序亦相當熟悉；故
    為使遺產之處置順利進行，並考量遺產管理之專業性與公平
    性，是聲請人本於利害關係人身分聲請選任財政部國有財產
    局臺灣南區辦事處臺南分處為被繼承人甲○○之遺產管理人
    ，於法並無不合，應予准許。
五、依非訟事件法第21條第2項、第24條第1項，民事訴訟法第78
    條，裁定如主文。
中    華    民    國    97    年    9     月    3     日
                  家事法庭    法  官  鄭  彩  鳳
上為正本係照原本作成。
如不服本裁定，應於裁定送達後10日內向本院提出抗告狀（附具
繕本），並應繳納抗告費新臺幣1000元。
中    華    民    國    97    年    9     月    3     日
                              書記官  黃  心  怡


司法院資訊處製作；財團法人民間司法改革基金會備份。
